---
title: "script_GC"
author: "Mariana Areiza Sánchez"
date: "2026-02-24"
output: html_document
---

# 1. Primero se crea el data frame para que nos muestre los datos de A, T, C y G en columnas y por especie

```{r setup, include=FALSE}
datos<-data.frame( Especie = c("Lungfish","Shark","Frog","Salamander","Turtle","Alligator", "Falcon","Ostrich","Cod","Armadillo","Elephant","Human", "Dog","Wombat","Platypus","Amphioxus"), A = c(301,311,336,319,361,333,340,307,288,359,352,326,331,340,309,243),C = c(338,293,289,319,359,366,382,387,307,328,326,389,318,366,315,211),G = c(152,150,144,166,131,145,142,147,182,150,137,136,159,144,157,246),T = c(353,390,371,337,293,315,279,299,384,303,322,286,332,296,359,443))
```


# 2. Segundo, se suman las cantidades dadas por columna para obtener el total de los nucleótidos

```{r}
datos$total <- datos$A + datos$C + datos$G + datos$T
print(datos$total)
```

# 3. Luego de esto, se calcula el %GC, con ayuda de la fórmula dada

```{r}
datos$GC <- (datos$G + datos$C) / datos$total * 100
print(datos$GC)
```

# 4. Finalmente, generamos un barplot con los resultados obtenidos

```{r}
barplot(datos$GC,
        names.arg = datos$Especie,
        las = 2,
        ylab = "% GC",
        col = "#EEA2AD",
        main = "Porcentaje de GC por especie")
```


# 5. Imprimimos la tabla para que quede en el RMarkdown
```{r}
print(datos)
```

# 6. Interpretación

## ¿Cómo varía el %GC entre las especies analizadas?
### El porcentaje de Guanina - Citocina varía aproximadamente entre 36% (Sienso el valor más bajo) y 47% (Siendo el valor más alto) entre las especies analizadas, lo que representa una diferencia o variación cercana a 9. Algunas especies como Ostrich y Human presentan valores altos (por encima de 46%, como 46.84% y 46.17%), mientras que otras como Frog y Shark muestran porcentajes más bajos, cercanos al 38%.

## ¿Hay algún grupo taxonómico que muestre valores consistentemente más altos o más bajos?
### Las aves (Falcon y Ostrich) muestran los valores más altos de %GC, mientras que los reptiles presentan valores relativamente altos e intermedios, sin embargo, los anfibios y algunos peces tienden a valores más bajos. En los mamíferos hay mayor variabilidad, aunque Human presenta un valor elevado comparable al de las aves.

## ¿Qué podría explicar biológicamente esas diferencias? 
### Las diferencias en %GC se pueden explicar por factores evolutivos y moleculares. Los pares de Guanina y Citocina poseen tres puentes de hidrógeno, lo que otorga mayor estabilidad al ADN. Además, procesos como diferencias en la organización genómica entre linajes pueden contribuir a que ciertos grupos acumulen mayor o menor contenido de GC a lo largo de la evolución.